【裁判字號】    91,訴,773
【裁判日期】    920828
【裁判案由】    妨害自由等
【裁判全文】
臺灣桃園地方法院刑事判決                          九十一年度訴字第七七三號
    公  訴  人  臺灣桃園地方法院檢察署檢察官
    被      告  丁○○
    被      告  甲○○
    被      告  乙○○
    被      告  丙○○
右列被告因妨害自由等案件，經檢察官提起公訴（九十年度偵字第三七六０號），本
院判決如左：
    主    文
甲○○、乙○○、丙○○共同以非法方法剝奪人之行動自由，各處有期徒刑肆月，如
易科罰金，均以參佰元折算壹日，均緩刑參年。
丁○○共同以非法方法剝奪人之行動自由，處有期徒刑肆月；又未經許可，持有可發
射子彈具有殺傷力之改造玩具手槍，處有期徒刑壹年貳月，併科罰金新臺幣萬元，
罰金如易服勞役，以新臺幣玖佰元（即銀元佰元）折算壹日；扣案之仿ＢＥＲＥＴ
ＴＡ廠半自動手槍製造之改造金屬玩具手槍壹支（含彈匣壹個，槍枝管制編號為00
00000000號）、口徑九ｍｍ制式半自動手槍子彈貳顆，均沒收。應執行有期
徒刑壹年肆月，併科罰金新臺幣萬元，罰金如易服勞役，以新臺幣玖佰元（即銀元
佰元）折算壹日，緩刑伍年。扣案之仿ＢＥＲＥＴＴＡ廠半自動手槍製造之改造金
屬玩具手槍壹支（含彈匣壹個，槍枝管制編號為0000000000號）、口徑九
ｍｍ制式半自動手槍子彈貳顆，均沒收。
    事    實
一、丁○○明知未經許可，不得持有可發射子彈具有殺傷力之改造玩具手槍，於民國
    八十七年五月中旬某日，在台北縣三重市區某處，以新台幣四萬元之代價，向姓
    名年籍不詳綽號「阿忠」之成年人，同時購入具有殺傷力之仿ＢＥＲＥＴＴＡ廠
    半自動手槍製造之金屬改造玩具手槍一支（含彈匣一個，槍枝管制編號為000
    0000000號）、口徑九ｍｍ制式半自動手槍子彈二顆，即未經許無故持有
    之。
二、而甲○○因其同父異母之兄長丙○○告知，伊妻前曾與戊○○聚餐並至ＫＴＶ唱
    歌飲酒後被帶至旅館性交得逞，而有所糾紛，甲○○竟即邀同友人丁○○與乙○○及其兄丙○○四人，於九十年二月二十二日十三時十分許，由甲○○駕駛車號
    ＤＯ─一五０六號自小客車，搭載丙○○、丁○○與乙○○三人一同至桃園縣八
    德市○○街二０八之二號戊○○開設之正陽機車行，丁○○並自行攜帶持有上開
    改造玩具手槍及子彈夾放於褲腰帶間，四人一同至上開機車行後，丙○○即至該
    機車行內將戊○○叫出店外後，告知上開情事，向戊○○表示要在店裡解決或是
    到外面解決，戊○○遂與丙○○一同外出走至甲○○停車之處，丙○○、丁○○
    隨即將戊○○強行押入該車號ＤＯ─一五０六號小客車內，丙○○、丁○○、甲○○及乙○○即共同基於剝奪他人行動自由之犯意聯絡，由甲○○駕駛上開自小
    客車，丙○○乘坐在副駕駛座，丁○○、乙○○乘坐在該自小客車後座，戊○○
    則乘坐在後座丁○○及乙○○中間，四人共同剝奪戊○○行動自由，並由甲○○
    駕車駛至桃園南崁海洋博物館停車場（起訴書載為台北縣林口鄉山區），途中戊○○行動電話鈴聲響起，乙○○則隨即取走戊○○行動電話，以避免其與外界聯
    繫，丙○○並在車上打戊○○一巴掌（傷害部分未據告訴）。迨抵達桃園南崁海
    洋博物館後，丁○○下車之際不慎將上開改造玩具手槍及子彈掉落地面，隨即將
    之拾起放置於褲腰帶間，四人與戊○○下車後，共同基於使人行無義務事之犯意
    聯絡，丙○○質問戊○○上開事情如何處理之脅迫手段，甲○○、丁○○及乙○○則在旁觀看，致使戊○○心生畏懼，即表示願意賠償丙○○三十萬元，丙○○
    益加憤怒對戊○○怒稱，「我老婆只值三十萬元」，並欲上前毆打戊○○，然即
    為乙○○上前拉住丙○○，丁○○、甲○○則將戊○○拉開至上開自小客車前方
    ，甲○○氣憤並搥戊○○胸口一下（傷害部分未據告訴），其後戊○○則向丁○○、甲○○表示願意賠償一百萬元。但因戊○○表明無法一次付清，丁○○遂令
    其應於翌日即九十年二月二十三日交付三十萬元，其餘七十萬元則須在十五日後
    交付。迨至同日下午三時許，甲○○等四人在戊○○願意支付一百萬元後，始將
    戊○○載至國道中山高速公路南崁交流道讓其自行下車後驅車離去。嗣於九十年
    二月二十三日中午十二時三十分許，丁○○以公用電話聯絡戊○○，命其將三十
    萬元帶至台北縣新莊市輔仁大學門口交款。戊○○為此始乃向警方報案，並在警
    方指示下，於同日十三時十分許，佯向當時又撥打電話與之聯絡之丁○○稱因其
    發生車禍，要求改至桃園縣龜山鄉西陵頂十八號媽祖廟前交款，並與警方人員一
    同前往該處，而待戊○○抵達時，甲○○、乙○○及丁○○則已在該處等侯。嗣
    經戊○○以預先用二萬元真鈔加以報紙綑包偽裝而成三十萬元現金交付予丁○○
    時，警方人員隨即出面表明身分當場逮捕丁○○、乙○○及甲○○三人，渠等乃
    未取得任何財物。而丁○○於同日二十時三十分許向警方自白其持有上開改造玩
    具手槍及子彈，遂帶同警方人員至台北縣三重市重陽橋下貨櫃屋細縫中扣得前述
    伊所有藏放該處之上開改造仿ＢＥＲＥＴＴＡ廠半自動手槍製造之改造金屬玩具
    手槍一支及及制式子彈二發。
三、案經桃園縣警察局八德分局報告台灣桃園地方法院檢察署檢察官偵查起訴。
    理    由
一、右開犯罪事實欄一、違反槍砲彈藥刀械管制條例部分：
    訊據被告丁○○矢口否認有何違反槍砲彈藥刀械管制條例犯行，辯稱：上開改造
    玩具手槍、子彈均非伊所有，均係被告甲○○所有，為警查獲後是被告甲○○要
    伊向警方承認持有改造玩具手槍之犯行，其後被告甲○○並且出具書面承認改造
    玩具手槍及子彈均為伊所有，並簽發本票一紙予伊云云。惟查關於右揭犯罪事實
    一所示如何於八十七年五月中旬某日，在台北縣三重市區某處，以四萬元之代價
    ，向姓名年籍不詳綽號「阿忠」之成年男子，購入具有殺傷力之仿ＢＥＲＥＴＴ
    Ａ廠半自動手槍製造之金屬改造金屬玩具手槍一支（槍枝管制編號為00000
    00000號）及制式子彈二發，並自該日起即持有該把改造手槍與子彈二發之
    事實，業據被告丁○○於警訊、偵查中中供承不諱，並核與被告丙○○、甲○○
    所述上開改造玩具手槍、子彈係由被告丁○○自行攜帶持有，案發後才知道被告
    丁○○攜帶上開改造玩具手槍、子彈等情相符，而上開改造玩具手槍係被告丁○○於為警查獲後，主動帶同警方人員至台北縣三重市重陽橋下貨櫃屋細縫中扣得
    等情，亦據證人即查獲本件警員王景禹於偵查中供述翔實（見偵查卷第六六頁）
    ，又證人亦即查獲之警員李俊榮於本院訊問時證述：是被告丁○○自己承認改造
    玩具手槍、子彈是其所有，然後被告丁○○一人帶同警方人員前往取出上開改造
    玩具手槍、子彈等情（見本院九十一年十月二十四日訊問筆錄），被告丁○○持
    有改造玩具手槍、子彈犯行足堪認定。是被告丁○○前開所辯，要屬事後圖卸之
    詞，委難採信。至被告乙○○於本院訊問時稱，上開改造之玩具手槍、子彈係被
    告甲○○所有云云，惟其於警訊中及本院初次九十一年七月十六日訊問時表示並
    不知改造玩具手槍係由被告丁○○攜帶持有，況且被告乙○○自承係伊邀被告丁○○一同前往要修理戊○○，可見被告乙○○於本院訊問時稱，上開改造之玩具
    手槍、子彈係被告甲○○所有云云，要屬事後迴護被告丁○○之詞，委難採信。
    復有扣案之仿ＢＥＲＥＴＴＡ廠半自動手槍製造之改造金屬玩具手槍一支（槍枝
    管制編號為0000000000號）及制式子彈二發可資佐證，而上開槍、彈
    經送內政部警政署刑事警察局鑑驗結果，認該槍係由仿ＢＥＲＥＴＴＡ廠半自動
    手槍製造之金屬玩具手槍更換土造槍管改造而成，機械性能良好，可擊發適用子
    彈，又扣案子彈二發為制式半自動手槍彈，認均具殺傷力，有該局九十年三月五
    日刑鑑第二九八四二號鑑驗通知書一紙在卷可憑，是被告丁○○所辯要難採信，
    被告丁○○所涉持有改造玩具手槍、子彈，違反槍砲彈藥刀械管制條例犯行，足
    堪認定。
二、右開犯罪事實欄二、妨害自由等部分：
    訊據被告丙○○、甲○○、丁○○、乙○○固均坦承渠等因被告丙○○妻之前遭
    被害人戊○○帶至旅館性交，為討回公道修理被害人戊○○，確於九十年二月二
    十二日一同前往被害人戊○○經營之機車行，被害人與伊等一同前往桃園南崁海
    洋博物館停車場，途中被告丙○○曾經打被害人一巴掌，被告乙○○取走被害人
    之行動電話，被告丙○○下車後質問被害人戊○○如何解決與其妻性交的事情，
    被害人戊○○表示願意賠償被告丙○○三十萬元，其後被告丙○○為被告乙○○
    拉開，被告丁○○、甲○○拉被害人戊○○至上開自小客車前方，被害人戊○○
    表示願意賠償被告丙○○一百萬元，其後如何將被害人開車搭載至桃園南崁交流
    道等情不諱，惟均矢口否認涉何妨害自由犯行，被告丙○○、丁○○皆辯稱：當
    時是被害人戊○○主動提議外出協調，自願與他們四人上車去桃園南崁海洋博物
    館停車場，伊等並無押人上車剝奪其行動自由之情事云云。然查：關於被告丙○○前開所述，其等人如何至被害人戊○○經營之機車店，如何駕車搭載被害人至
    桃園南崁海洋博物館，途中被告丙○○如何打被害人一巴掌，被告乙○○如何取
    走被害人之行動電話，被告丙○○下車後質問被害人戊○○如何解決與其妻性交
    的事情，被害人戊○○表示願意賠償被告丙○○三十萬元，其後被告丙○○為被
    告乙○○拉開，被告丁○○、甲○○如何拉被害人戊○○至上開自小客車前方，
    被害人戊○○表示願意賠償被告丙○○一百萬元，其後如何將被害人開車搭載至
    桃園南崁交流道讓被害人離去等事實，業據被告丁○○、甲○○、丙○○、乙○○等人供承不諱，核與被害人戊○○所述之情節相符（見本院九十一年九月二十
    六日、九十二年四月二十九日訊問筆錄），至被害人於警訊中供稱，被告丁○○
    有持槍抵住伊頭部等語，惟被害人於本院訊問時供稱，案發當時到達桃園南崁海
    洋博物館下車時有看到被告丁○○的手槍掉出來，後來被告丁○○從伊左側後面
    抵住伊，並不知道是否是手槍等情（見九十一年八月二十日訊問筆錄），而被告
    丁○○於警訊、偵查中否認有拿槍抵住被害人，僅表示是因為下車時，上開改造
    玩具手槍不慎掉落地面，然後就將該把手槍拾起放在褲腰間等語，被告丙○○、
    乙○○於警訊、偵查中均謂，並未看到被告丁○○拿上開改造手槍抵住被害人頭
    部等語，足認被告丁○○於被告甲○○開車到達桃園南崁海洋博物館，下車時放
    置於褲腰間之手槍掉落地面，而被告甲○○則係於警訊中供稱，有看到被告丁○○掏出手槍，應係看到被告丁○○下車時不慎將手槍掉落地面，將之拾起之情形
    。是被害人戊○○於警訊中稱，被告丁○○拿手槍抵住伊頭部一節，顯屬誇大之
    詞，委難採信。再佐以被告乙○○於警訊中供明被害人戊○○確是遭被告丙○○
    、丁○○推上車，行車途中伊亦確有取走被害人戊○○之手機關機等情，亦與被
    告甲○○之自白相合一致，況再酌以被告一行四人因故有事要找被害人戊○○理
    論談判，若係被害人自願與之外出協調談判，被害人僅獨自一人，地點豈會選在
    桃園南崁海洋博物館平日人煙甚稀之處而自陷險境？且被告等人又何需取走其行
    動電話以斷絕其與外界連繫？顯見被告等人確有強押戊○○上車載至桃園南崁海
    洋博物館剝奪其行動自由之犯行要屬無疑。是被告丙○○、丁○○、甲○○、乙○○前開辯稱，並未剝奪被害人戊○○行動自由一節，要難採信。而被害人戊○○係因被告丙○○等人之強暴、脅迫行為，致使其心生恐懼，始同意願賠償被告
    丙○○一百萬元。此外，復有被害人戊○○領回伊當時交付予被告甲○○等三人
    之現款二萬元之贓物領據及警方扣案之丁○○所有具有殺傷力之上開貝瑞塔手槍
    一把與子彈二發在卷可憑。從而，被告丙○○、甲○○、丁○○及乙○○此部分
    之妨害自由、使人行無義務事之犯行，已臻明確。
二、核被告丁○○就上開事實欄一、所示之犯行，所為係犯槍砲彈藥刀械管制條例第
    十一條第四項之未經許可，持有可發射子彈具有殺傷力之改造手槍罪及同條例第
    十二條四項之未經許可，持有子彈罪。又被告丙○○、甲○○、丁○○及乙○○
    四人就上開事實欄二所示之犯行，所為均係刑法第三百零二條第一項以非法方法
    剝奪人之行動自由罪。公訴人認被告丙○○、甲○○、丁○○及乙○○，係分別
    犯刑法三百四十六條第三項、第一項之恐嚇取財未遂罪嫌及同法第三百零二條第
    一項剝奪他人行動自由罪嫌云云。然按恐嚇取財罪，均係以意圖為自己或第三人
    不法之所有，以恐嚇使人將本人或第三人之物交付，為其構成要件，倘行為人欠
    缺不法所有之意圖，自未足成立恐嚇取財罪名。查本件被告丙○○、甲○○、丁○○及乙○○等四人，係因被害人戊○○要賠償之前對被告丙○○妻與其聚餐並
    至ＫＴＶ唱歌飲酒後被帶至旅館性交得逞，而欲賠償被告丙○○一百萬元，據此
    足見被告丙○○等四人於主觀上均係為取得被害人戊○○對被告丙○○允諾之賠
    償，於主觀上自無不法所有之意圖，被告所為核與刑法第三百零四條第一項強制
    罪之構成要件相當，起訴法條尚有未洽，應予變更。次按刑法第三百零二條第一
    項之妨害自由罪，係妨害他人自由之概括規定，若行為人具有一定目的，以非法
    方法剝奪人之行動自由者，除法律別有處罰較重之規定（例如略誘及擄人勒贖等
    罪），應適用各該規定處斷外，如以使人行無義務之事，或妨害人行使權利為目
    的，而其所施強暴、脅迫，復已達於剝奪人行動自由之程度，即祇成立本罪，不
    應再依同法第三百零四條論處。誠以此項使人行無義務之事，或妨害人行使權利
    之低度行為，應為剝奪人行動自由之高度行為所吸收，不能以其目的係在使人行
    無義務之事，或妨害人行使權利，認為係觸犯刑法第三百零二條第一項及第三百
    零四條第一項之二罪名，依同法第五十五條規定從一重處斷（最高法院三十年上
    字第一六九三號、二十九年上字第三七五七號判例意旨參照）。被告丙○○、甲○○、丁○○及乙○○限制被害人戊○○之行動，其等之目的雖係在修理被害人
    戊○○，而被害人同意賠償對於被告丙○○妻之前酒後性交之損害賠償，然所使
    用之脅迫手段，已達於剝奪告訴人行動自由之程度，揆諸上開判例意旨，被告以
    脅迫之方法使人行無義務之事之低度行為，已為剝奪人行動自由之高度行為所吸
    收，應不再論以刑法第三百零四條第一項之強制罪。被告丙○○、甲○○、丁○○及乙○○間，就所犯以非法方法剝奪人之行動自由罪，互有犯意之聯絡及行為
    之分擔，應論以共同正犯。又被告丁○○以一行為同時持有上開槍枝及子彈，係
    一行為同時觸犯以上二罪名，為想像競合犯，應依刑法第五十五條規定從一重之
    槍砲彈藥刀械管制條例第十一條第四項未經許可，持有可發射子彈具有殺傷力之
    改造手槍罪論處。另被告丁○○所犯上開妨害自由罪與未經許可持有具有殺傷力
    之槍砲罪，因其犯意各別，行為互殊，應予分論併罰。另查被告係於警局偵訊時
    自白犯行，並供出所持有之上開改造玩具手槍、制式子彈之來源及去向，警方因
    而據此起獲上開改造玩具手槍、制式子單，有被告九十年二月二十三日警訊筆錄
    、證人亦即查獲之警員李俊榮本院九十一年十月二十四日訊問筆錄可按。被告所
    犯前揭槍砲彈藥刀械管制條例之罪，依同條例第十八條第四項規定，減輕其刑。
    審酌被告丙○○、甲○○、丁○○及乙○○之品行、犯罪之動機、手段、所生危
    害及犯後態度等一切情狀，各量處如主文所示之刑，並就被告丙○○、甲○○及
    乙○○所宣告之刑，諭知易科罰金之折算標準為以三百元折算一日，另就被告丁○○宣告之刑，定其應執行之刑，其中併科罰金刑部分，並諭知易服勞役之折算
    標準。被告丙○○、甲○○、丁○○及乙○○四人前未曾受任何有期徒刑以上刑
    之宣告，此有台灣桃園地方法院檢察署刑案資料查註紀錄表及台灣高等法院被告
    全國前案紀錄表各乙件存卷可按，其經此教訓，自當知所勉而無虞再犯，被告四
    人係因被害人之前趁酒後與被告丙○○妻性交得逞，被害人戊○○於本院訊問時
    表示願意原諒被告等人之犯行，本院綜核各情，認上開有期徒刑之宣告，已足策
    其自新，所宣告之刑，以暫不執行為適當，併依法諭知被告丙○○、甲○○、乙○○緩刑三年，被告丁○○緩刑五年，用啟向上。
三、沒收：
    扣案之仿仿ＢＥＲＥＴＴＡ廠半自動手槍製造之改造金屬玩具手槍一支（含彈匣
    一個，槍枝管制編號為0000000000號）、制式子彈二顆，係屬於違禁
    物，爰依刑法第三十八條第一項第一款之規定宣告沒收。
據上論斷，應依刑事訴訟法第二百九十九條第一項前段、第三百條，槍砲彈藥刀械管
制條例第十一條第四項、第十二條第四項、第十八條第四項，刑法第十一條前段、第
二十八條、第三百零二條第一項、第五十五條、第五十一條第五款、第四十一條第一
項前段、第四十二條第二項、第七十四條第一款、第三十八條第一項第一款，罰金罰
鍰提高標準條例第一條前段、第二條，判決如主文。
本案經檢察官林鈺雄到庭執行職務。
中      華      民      國    九十二    年      八      月    二十八    日
                                臺灣桃園地方法院刑事第六庭
                                      法  官  黃永定
右正本證明與原本無異。
如不服本判決，應於判決送達後十日內，向本院提出上訴狀。
                                      書記官  施春祝
中      華      民      國    九十二    年      九      月      一      日
附論罪科刑依據之法條：
槍砲彈藥刀械管制條例第十一條第四項
未經許可，製造、販賣或運輸第四條第一款所稱其他可發射金屬或子彈具有殺傷力之
各式槍砲者，處五年以上有期徒刑，併科新台幣一千萬元以下罰金。
未經許可，轉讓、出租或出借前項所列槍砲者，處三年以上十年以下有期徒刑，併科
新台幣七百萬元以下罰金。
意圖供自己或他人犯罪之用，而犯前二項之罪者，處無期徒刑或七年以上有期徒刑，
併科新台幣一千萬以下罰金。
未經許可，持有、寄藏或意圖販賣販賣而陳列第一項所列槍砲者，處一年以上七年以
下有期徒刑，併科新台幣七百萬元以下罰金。
第一項至第三項之未遂犯罰之。
槍砲彈藥刀械管制條例第十二條第四項
未經許可，製造、販賣或運輸子彈者，處一年以上七年以下有期徒刑，併
科新台幣五百萬元以下罰金。
未經許可，轉讓、出租或出借子彈者，處六月以上五年以下有期徒刑，併
科新台幣三百萬元以下罰金。
意圖供自己或他人犯罪之用，而犯前二項之罪者，處三年以上十年以下有
期徒刑，併科新台幣七百萬元以下罰金。
未經許可，持有、寄藏或意圖販賣而陳列子彈者，處五年以下有期徒刑，
併科新台幣三百萬元以下罰金。
第一項至第三項之未遂犯罰之。
刑法第三百零二條第一項
私行拘禁或以其他非法方法，剝奪人之行動自由者，處五年以下有期徒刑、拘役或三
百元以下罰金。

司法院資訊處製作；財團法人民間司法改革基金會備份。
